臺灣苗栗地方法院交通事件裁定　　　　100年度交聲字第209號
原處分機關　交通部公路總局新竹區監理所苗栗監理站
異　議　人
即受處分人　黃國欽
上列異議人即受處分人因違反道路交通管理處罰條例案件，對於
交通部公路總局新竹區監理所苗栗監理站於民國100 年6 月1 日
所為之竹監苗字第裁54-F00000000號處分（原舉發案號：苗縣警
交字第F00000000 號），聲明異議，本院裁定如下：
    主  文
原處分關於吊扣駕駛執照拾貳個月部分撤銷。
前項撤銷部分，黃國欽汽車駕駛人，駕駛汽車經測試檢定酒精濃
度超過規定標準，吊扣普通小型車駕駛執照壹年。
    理  由
一、原處分意旨略以：異議人即受處分人黃國欽於民國100 年6
    月1 日3 時8 分許，駕駛車牌號碼3111-F7 號自用小客車行
    經處，為苗栗縣警察局頭份分局頭份派出所警員掣單舉發「
    酒後駕車酒測值達為0.52MG/L，已超過0.25MG/L標準」違規
    ；嗣異議人於舉發通知單所載應到案時間內到案，爰依道路
    交通管理處罰條例第35條第1 項第1 款暨舉發違反道路交通
    管理事件統一裁罰標準及處理細則第41條第4 項規定，於10
    0 年6 月1 日裁處異議人罰鍰新臺幣（下同）34,500元、吊
    扣駕駛執照12個月及施以道安講習，原處分並無不法等語。
二、異議意旨略以：異議人於100 年6 月1 日係駕駛自用小客車
    酒駕違規，卻要吊扣職業小客車駕駛執照，顯然不合理，為
    此向法院聲明異議，請求撤銷原處分關於吊扣駕駛執照12個
    月之部分，並准予吊扣普通小型車駕照等語（按：原處分關
    於罰鍰34,500元及施以道安講習部分未據異議人聲明異議，
    是本院僅就吊扣駕駛執照12個月部分予以審究，合先敘明）
    。
三、按汽車駕駛人飲用酒類後其吐氣所含酒精濃度超過每公升0.
    25毫克以上，不得駕車；又汽車駕駛人，駕駛汽車經測試檢
    定酒精濃度超過規定標準者，處新臺幣1 萬5,000 元以上6
    萬元以下罰鍰，並當場移置保管該汽車及吊扣其駕駛執照1
    年，道路交通安全規則第114 條第2 款及道路交通管理處罰
    條例（下稱同條例）第35條第1 項第1 款分別定有明文。次
    按同條例第68條業於民國94年12月14日修正，並自95年3 月
    1 日施行，修正前之同條例第68條規定：「汽車駕駛人，因
    違反本條例及道路交通安全規則之規定，受吊扣或吊銷駕駛
    執照處分時，吊扣或吊銷其持有各級車類之駕駛執照」。而
    修正後之同條例第68條規定：「汽車駕駛人，因違反本條例
    及道路交通安全規則之規定，受吊銷駕駛執照處分時，吊銷
    其持有各級車類之駕駛執照」。該條文修正前，其原提案修
    正條文為：「汽、機車駕駛人，因違反本條例及道路交通安
    全規則之規定，受吊扣或吊銷駕駛執照處分時，吊扣或吊銷
    其違法或違規當時所駕駛車輛之駕駛執照」。立法理由略以
    ：「原條文將違法或違規駕駛人所持有各級車類之駕駛執照
    一併吊扣或吊銷，失之過酷，影響人民工作及生活甚鉅，爰
    修正之」等語，是以其立法意旨在於違規行為對道路交通秩
    序之維持及道路交通安全已生較大之影響，故規定吊扣或吊
    銷其持有各級車類之駕駛執照，以限制其繼續駕車行駛道路
    之權利，其係屬駕駛行為之限制，並不因所持駕駛執照種類
    不同而有所差異。而最後通過之修正條文，係將同條例第68
    條原有條文中之「吊扣或」3 字刪除各情，有立法院交通委
    員會94年10月5 日台立交字第0942400153號函附同條例第68
    條審查報告可按（參立法院公報第94卷第70期第5 至138 頁
    ）。揆諸上揭立法理由及立法經過，依修正後之條文而受「
    吊銷駕照」處分者，仍維持吊銷其持有各級車類之駕駛執照
    ；受「吊扣駕照」處分者，則僅「吊扣」其違法或違規當時
    所駕駛車輛之駕駛執照，不再吊扣其持有各級車類之駕駛執
    照。且同條例第35條第1 項第1 款前段既將汽車及駕駛執照
    併列，而不稱「吊扣其各級車類之駕駛執照」，解釋上當係
    指同一等級之汽車駕駛執照而言，不得任意擴張解釋。再者
    ，酒醉駕車行為均製造法所不容許之風險，以風險製造之立
    場觀之，並不因駕駛車輛種類之不同，而有所差別。準此，
    依現行道路交通管理處罰條例第68條規定，條文僅規定吊銷
    駕照處分效力與執行方式，並未規定吊扣駕照之執行，則交
    通監理機關對於受處分人因有違反道路交通管理處罰條例之
    情形，應受吊扣駕駛執照處分時，僅吊扣受處分人違規或違
    法當時所駕駛車類之駕駛執照即為已足，不得再對受處分人
    吊扣其持有其他各類車輛之駕駛執照（臺灣高等法院97年度
    交抗字第2082、2045號裁定要旨參照）。
四、經查：
(一)、異議人於上揭時、地，為警舉發「酒後駕車酒測值達為0.52
    MG/L，已超過0.25MG/L標準」乙節，有原舉發單位即苗栗縣
    警察局苗縣警交字第F00000000 號舉發違反道路交通管理事
    件通知單、裁決書、送達證書各1 份在卷足憑，是異議人有
    違反同條例第35條第1 項第1 款之違規事實，堪予認定。
(二)、本件異議人既係違規酒後駕駛自用小客車，依上揭說明自僅
    能吊扣普通小型車駕駛執照；然按領有普通駕駛執照滿3 個
    月之駕駛人，得報考同級車類之職業駕駛執照，道路交通安
    全規則第60條第3 項前段定有明文。查本件異議人係於91年
    1 月11日考領有普通小型車駕駛執照，復於98年7 月17日考
    領職業小客車駕駛執照等情，有異議人汽車駕照基本資料1
    紙在卷可足憑。又異議人因領有較高級之職業小客車駕駛執
    照，且經換發為該等駕駛執照後，其他較低級等車類即不再
    核發駕駛執照，而直接允許其得駕駛其他級等車類，此乃基
    於現行實務對於汽車駕駛執照之管理，係採取「一照原則」
    之故。是異議人既無一般自用小客車駕駛執照之實體物可供
    吊扣，即無從執行該部分之處分。準此，原處分機關因異議
    人有上開違規行為，乃以其未領有普通小型車駕駛執照，而
    即逕行裁處吊扣其持有之駕駛執照（「職業小客車」駕駛執
    照），顯係剝奪異議人職業小客車駕駛之用路權，以其違規
    行為肇致需接受吊扣駕駛執照處分者，即屬對道路交通秩序
    之維持及道路交通安全已生較大影響。故藉執行吊扣駕駛執
    照處分以限制違規行為人繼續駕車行駛道路之權利，而認應
    吊扣異議人現領有之較高等級職業小客車駕駛執照為吊扣處
    分，實乃不當擴張解釋限制人民權利之法律，有悖依法行政
    原則，應予撤銷。至異議人持有之職業小客車駕駛執照應如
    何「吊扣」其中普通小型車駕駛執照效力部分，則屬該如何
    為適當之處分及執行方式問題（或可考慮於其「職業小客車
    駕駛執照」上註記「吊扣普通小型車駕駛執照」，而為車類
    級別之駕駛資格之限制），但不能因執行稍有困難，即置立
    法修正通過之條文而不予遵守適用。且觀諸現行有效之中華
    民國交通部製發汽車駕駛執照之設計，其背面持照條件欄規
    劃有「C 加註條件：」，遇有較低等級駕駛執照遭吊扣處分
    時，是否可將是項限制條件及限制期間加註其中，以代較高
    等級駕駛執照全張繳照之吊扣處分執行，容有進一步討論空
    間。
五、綜上所述，本件異議人領有職業小客車駕駛執照，駕駛上開
    自用小客車酒精濃度超過規定標準（0.4-0.55MG/L）之違規
    行為，事證明確，足堪認定。惟原處分機關未考量現行同條
    例第68條修正規定及內涵，不得吊扣異議人現尚有效之其他
    各級駕駛執照，仍為裁處吊扣異議人之職業小客車駕駛執照
    ，即有違誤，應由本院將原處分關於吊扣部分之處分予以撤
    銷，改諭知如主文第2 項所示之處罰。至原處分關於罰鍰34
    ,500元及施以道安講習之部分，異議人既未聲明異議，自不
    在本院審查範圍，附此敘明。
六、據上論斷，應依道路交通管理處罰條例第87條第2 項，道路
    交通案件處理辦法第19條前段，裁定如主文。
中    華    民    國  100     年    6     月    24    日
                  交通法庭  法  官  周靜妮
以上正本與原本無異。
如不服本裁定應於送達後5 日內向本院提出抗告狀。
                            書記官  巫  穎
中    華    民    國  100     年    6     月    24    日